【裁判字號】    90,上易,644
【裁判日期】    900514
【裁判案由】    傷害
【裁判全文】
臺灣高等法院高雄分院刑事判決                      九十年度上易字第六四四號
    上  訴  人
    即  被  告  乙○○
右上訴人因傷害案件，不服臺灣屏東地方法院八十九年度易字第一六九六號中華民國
九十年一月二十九日第一審判決（起訴案號：臺灣屏東地方法院檢察署八十九年度偵
字第四九四一號），提起上訴，本院判決如左：
      主  文
上訴駁回。
      事  實
一、乙○○於民國八十九年七月八日下午七時許，駕駛汽車行經屏東縣萬巒鄉○○村
    村○道路，遇見甲○○以機車搭載其所僱請之工人謝貴富，則在機車後按喇叭示
    意停車，而甲○○不予理會，並駛入同村溪邊小路，乙○○因而心生不滿，待甲
    ○○在小路旁停車後，竟基於傷害之犯意，對甲○○拳腳相加，致甲○○受有肱
    骨骨折（右手）、腹部挫傷合併眼臉下出血等傷害。
二、案經甲○○訴由屏東縣警察局內埔分局報請臺灣屏東地方法院檢察署檢察官偵查
    起訴。
      理  由
一、訊據上訴人即被告乙○○否認有何前揭傷害犯行，辯稱當時係甲○○自己騎車摔
    倒，謝貴富及伊母劉月招均有看見，伊並扶甲○○起身，甲○○有說右手好像斷
    掉，之後伊見甲○○站起來好好的，伊未毆打甲○○云云。經查：
  (一)右揭時地被告如何駕車在後追逐並按喇叭，追到後拳腳相加致其受傷等情，業據
    告訴人甲○○迭於警訊（見警卷第二頁反面）、偵查（見偵卷第十一頁）、原審
    （見原審卷第二十頁）及本院調查中指訴歷歷，復有茂隆骨科醫院診斷證明書一
    份在卷足憑（見警卷第七頁）。而告訴人所受右手骨折之傷害，復經手術治療且
    住院九日一節，亦有上述醫院病歷摘要及護理紀錄附卷足佐（見偵卷第十九至二
    二頁），另觀諸被告提出其稱告訴人摔倒之現場照片二張，亦顯示溪邊小路路段
    尚稱平整，倘如被告所稱係告訴人不慎摔倒，則當時與告訴人同車尚有證人謝貴
    富及另一不詳姓名女子，豈有僅告訴人獨自造成右手骨折之嚴重傷勢（證人謝貴
    富亦陳明其與另一女子均無受傷，見警卷第五頁反面），而此等傷勢，衡情亦無
    告訴人刻意自傷，執為誣陷被告之理，況且被告亦自承其尚將摔倒在地之告訴人
    扶起各情，則告訴人實無自傷或故為誣陷被告入罪之動機。再參以被告於偵查中
    亦供明「伊有開車追他（指告訴人），叫他、他不停」及證人劉月招所陳「在溪
    邊小路，雙方有口角」等情（見偵卷第六頁反面、第十頁反面），足證被告係因
    在後按喇叭示意告訴人停車，而告訴人不予理會，並駛入同村溪邊小路，被告因
    而心生不滿，而對告訴人拳腳相加。
  (二)證人謝貴富固於警訊（見警卷第五頁）、偵查（見偵卷第七頁）及原審（見原審
    卷第二一頁）訊問時，均陳以告訴人乃自行摔倒受傷云云，然證人謝貴富係被告
    所僱用之人，且證人謝貴富復借用被告所有位於屏東縣萬巒鄉○○村○○路一八
    一之一號之房屋居住（被告供承在卷，見原審卷第十九頁），自難期其得據實就
    不利被告之事證陳述。又經原審當庭命其與告訴人對質，並質以推論其意是否即
    告訴人誣告被告等語，唯見證人謝貴富思考良久，終未應答（見原審卷第二一頁
    ），再者被告與證人謝貴富於本院調查中，經隔離訊問結果，其二人就當時證人
    謝貴富搭乘機車位置、證人謝貴富離開機車原因、機車上三人倒地之狀及告訴人
    倒地後有無被機車壓著等情，陳述均有出入（查被告供稱「他是坐後面」、「謝
    某就跳車」、「該女子壓在吳某身上」、「機車沒有壓到吳某身上」；證人謝貴
    富證稱「吳某騎車，我坐中間，該女子坐後面」、「我與該女子因酒醉就從車上
    滑倒」、「我們三人是分處倒下，沒有倒在一起」、「吳某有被機車壓著」，均
    見本院九十年四月二十日訊問筆錄），足認證人謝貴富所為告訴人乃自行摔倒受
    傷之陳述，尚難憑信，難採為對被告有利證據之認定。
  (三)被告及告訴人於偵查中接受法務部調查局之測謊鑑定，施以控制問題法及混合問
    題法之鑑定方法，鑑定結果「乙○○稱（一）其未打甲○○；（二）甲○○係自
    己摔倒。經測試呈情緒波動之反應，研判有說謊；甲○○身體殘障，不宜測試」
    ，有該局八十九年十一月十八日﹙八九﹚陸﹙三﹚字第八九一七三二四○號鑑定
    通知書一紙附卷可稽（見偵卷第二六頁），益徵告訴人之指訴非虛，堪可採信。
  (四)證人劉月招雖於偵查中亦附和被告辯詞，陳以告訴人乃自行摔倒受傷云云（見偵
    卷第十頁反面），然證人劉月招為被告之母，有不得令具結並得拒絕證言之情形
    ，母為子隱，人之常情，亦難期其證詞公允，未可遽信，且證人劉月招所述內容
    ，亦與前揭推證之事實不符，無從採為有利被告之認定。
  (五)綜上所述，被告所辯上情，純係事後卸責之詞，不足採信，本件事證明確，被告
    傷害犯行堪以認定。
二、核被告所為係犯刑法第二百七十七條第一項傷害罪。原審因而適用刑法第二百七
    十七條第一項、第四十一條第一項，罰金罰鍰提高標準條例第一條前段、第二條
    規定，並審酌被告犯罪動機係一時衝動，擅予傷人，法治觀念薄弱，犯後猶設詞
    矯飾，且未與告訴人和解，被告尚無不良素行及告訴人所受傷勢等一切情狀，量
    處有期徒刑肆月，並諭知如易科罰金，以參佰元折算壹日之折算標準。核其認事
    用法均無違誤，量刑亦稱妥適。上訴人仍執前詞否認犯行並指摘原審判決有誤等
    情，為無理由，上訴應予駁回。
三、按刑法第四十一條於民國九十年一月四日修正，同年月十日經總統公布施行，修
    正刑法第四十一條第一項規定：「犯最重本刑為五年以下有期徒刑以下之刑之罪
    ，而受六個月以下有期徒刑或拘役之宣告，因身體、教育、職業、家庭之關係或
    其他正當事由，執行顯有困難者，得以一元以上三元以下折算一日，易科罰金。
    但確因不執行所宣告之刑，難收矯正之效，或難以維持法秩序者，不在此限。」
    本件被告所犯傷害罪，最重本刑為三年以下有期徒刑，在上開條文修正前即屬得
    易科罰金之案件，被告行為後該條文雖有修正，但仍不影響被告得易科罰金之權
    益及折算標準，併予敘明。
據上論斷，應依刑事訴訟法第三百六十八條，判決如主文。
本案經檢察官陳新慶到庭執行職務。
中        華        民        國      九十     年    五    月    十四   日
                              臺灣高等法院高雄分院刑事第六庭
                                  審判長法官
                                        法官
                                        法官
不得上訴。
附錄：本判決論罪科刑法條：
刑法第二百七十七條
傷害人之身體或健康者，處三年以下有期徒刑、拘役或一千元以下罰金。


司法院資訊處製作；財團法人民間司法改革基金會備份。
